臺灣高等法院刑事判決　　　　　　　　96年度上易字第1936號
上　訴　人　臺灣板橋地方法院檢察署檢察官
被　　　告　己○○
上列上訴人因被告竊盜案件，不服臺灣板橋地方法院96年度易字
第935號，中華民國96年6月15日第一審判決（起訴案號：臺灣板
橋地方法院檢察署95年度偵字第28296號），提起上訴，本院判
決如下：
    主  文
上訴駁回。
    理  由
一、公訴意旨略以：己○○意圖為自己不法所有，基於竊盜之犯
    意，分別於如附表所載之時間、地點，以附表所示之方式，
    竊取如附表所載甲○○等十人之中華民國國民身分證、汽車
    駕照等證件及財物，得手後逃離現場（竊得財物詳如附表所
    示）。其復意圖為自己不法所有，基於詐欺之犯意，將前述
    竊得之丙○○（附表編號八，起訴書誤載為九）兆豐銀行金
    融卡及另外竊得之子○○郵局金融卡（帳號00000000000000
    號，係於95年10月9日下午6時許，在臺北縣板橋市○○路某
    黃昏市場所竊得，該部分竊盜犯行，業經另案聲請簡易判決
    處刑），分別於不詳時地，插入自動櫃員機內並鍵入密碼，
    藉此不正方法，由自動付款設備各提領新臺幣（下同）一萬
    八千元、二千元。因認被告己○○涉犯刑法第320條第1項、
    第321條第1項第3款之竊盜罪、第339條之2第1項之以不正方
    法由自動付款設備取得他人財物罪嫌等語。
二、按犯罪事實應依證據認定之，無證據不得認定犯罪事實；不
    能證明被告犯罪者，應諭知無罪之判決，刑事訴訟法第154
    條第2項及第301條第1項分別定有明文。次按認定不利於被
    告之事實，須依積極證據，苟積極證據不足為不利於被告事
    實之認定時，即應為有利於被告之認定，更不必有何有利之
    證據；又事實之認定，應憑證據，如未能發現相當證據，或
    證據不足以證明，自不能以推測或擬制之方法，以為裁判基
    礎。而刑事訴訟法上所謂認定犯罪事實之積極證據，係指適
    合於被告犯罪事實之認定之積極證據而言，雖不以直接證據
    為限，間接證據亦包括在內；然而無論直接或間接證據，其
    為訴訟上之證明，須於通常一般之人均不致有所懷疑，而得
    確信其為真實之程度者，始得據為有罪之認定，倘其證明尚
    未達到此一程度，而有合理之懷疑存在時，致使無從形成有
    罪之確信，根據「罪證有疑，利於被告」之證據法則，即不
    得遽為不利被告之認定，有最高法院30年上字第816號、29
    年上字第3105號、30年上字第1831號、40年台上字第86號及
    76年台上字第4986號判例意旨參照。
三、公訴人認己○○涉犯上揭竊盜及以不正方法由自動付款設備
    取得他人財物等罪行，無非係以同案被告連勝聰於警詢、偵
    查中之供詞及偵查中之證詞，上揭被害人警詢中之指述，告
    訴人子○○於警詢中之指述及兆豐國際商業銀行新店分行客
    戶歷史檔交易明細查詢表為其主要論據。訊據己○○堅詞否
    認有上揭竊盜等犯行，辯稱：扣案之物均非伊所竊得，伊亦
    未持告訴人子○○之郵局金融卡、被害人丙○○之兆豐銀行
    金融卡至銀行提領現金等語，經查：
    (一)同案被告連勝聰於警詢、偵查中雖均指稱扣案如附表之贓
      物均係由己○○所交付者，並於偵查中結證稱：「（問：
      是否知道這些證件都是己○○偷來的？）不知道。」，是
      依同案被告連勝聰之供詞及證述，固可證明該等贓物係從
      己○○處所取得，但顯無法證明係己○○所竊取者。次查
      附表所示甲○○等被害人於警詢中雖均指述證件如何遭竊
      之過程，惟亦未指述係為己○○所竊取者，縱使扣有上揭
      贓物，亦不足為己○○竊盜犯行之證據。
    (二)告訴人子○○於警詢中指述，其失竊之郵局帳號為000000
      00000000號帳戶之金融卡於95年10月9日失竊後遭盜領2,0
      00元云云，惟原審法院調取告訴人之郵局帳戶於失竊後之
      交易明細表，並無一筆或相符之跨行提領交易紀錄，此有
      原審法院卷附郵局客戶歷史交易清單可按，原審法院於審
      理時經合法傳訊告訴人出庭作證，惟告訴人無正當理由未
      到庭作證，是告訴人在警詢中之證詞即有瑕疵，再查己○○於原審法院95年度簡字第6552號案件固經自白，有竊取
      告訴人之中華民國國民身分證及健保卡等物，但並未承認
      有竊取告訴人之郵局帳戶之金融卡，此亦有原審法院調閱
      之上揭判決書查證明確，是起訴書所載此部分犯行尚屬不
      能證明。
    (三)同案被告連勝聰於原審證稱附表贓物均係由己○○所交付
      ，惟並不含被害人丙○○所失竊之金融卡，自不能遽認被
      告有竊取丙○○金融卡之犯行。原審法院循卷附兆豐國際
      商業銀行新店分行客戶歷史檔交易明細查詢表上註記之端
      末機設置位置即統一超商、全家便利超商景新店，調閱該
      提款日之監視器紀錄，惟因均逾保管期限無法調取，此有
      原審法院公務電話紀錄二紙在卷可稽，是己○○以不正方
      法由自動付款設備取得他人財物罪部分犯行亦無法證明。
    (四)綜上，起訴書所載被告己○○之竊盜等犯罪均屬不能證明
      ，又查無其他積極之證據足以證明己○○有上揭犯行，自
      應為無罪之諭知。
四、檢察官上訴意旨略以：原審以卷證內顯示之資料不能直接證
    明己○○涉犯如起訴書附表所示之各項竊盜犯嫌，故為無罪
    諭知，雖屬卓見，惟查：己○○於警詢時已自白犯行不諱，
    復有共同被告連勝聰之供述與結證，以及證人丙○○、癸○○及子○○之指訴與結證為佐，復有搜索扣押筆錄及扣押物
    品目錄表及贓物認領保管單在卷可稽，參以己○○自白之行
    竊方式與被害人等人所指述之失竊型態，足認己○○之自白
    為真實，而證人丙○○與子○○所指訴之失竊時後密接之時
    間內，存款旋遭盜領，亦足認係己○○所為，綜前所述，原
    審未審酌被告己○○之自白與諸多補強證據吻合，而逕對己○○為有利之認定，認事用法似未臻允洽。爰依刑事訴訟法
    第344條第1項、第361條提起上訴。請將原判決無罪部分撤
    銷，更為適當合法之判決等語。惟查：被告或共犯之自白，
    不得作為有罪判決之唯一證據，仍應調查其他必要之證據，
    以察其是否與事實相符。證據之證明力，由法院本於確信自
    由判斷。但不得違背經驗法則及論理法則。被告以外之人於
    審判外之言詞或書面陳述，除法律有規定者外，不得作為證
    據。刑事訴訟法第156條第2項、第155條第1項、第159條第1
    項分別定有明文。己○○自始否認檢察官所指本件犯行（見
    原審法院卷第51頁準備程序筆錄、第92頁審判筆錄、本院卷
    第26頁審判筆錄背面）；證人丙○○、癸○○固於警詢時稱
    其財物置於機車座墊下之置物箱遭竊，惟未明確指證竊取者
    即為己○○；證人子○○經原審法院二次合法傳喚均未到庭
    陳述意見，於警詢中亦僅表示財物失竊，並未指認竊嫌為己○○；丙○○與子○○之財物失竊後，存款隨即遭盜領乙節
    ，經原審法院書記官電詢統一超商台北縣中和市○○街436
    號加盟店、全家便利商店台北縣中和市○○街383號加盟店
    ，均表示數位錄影資料僅保存一至二星期，是無法證明盜領
    被害人之存款者為己○○。綜上，檢察官所提出之證據，尚
    未能使法院形成己○○有罪之心證，本院復查無其他證據足
    證己○○有如附表所示之犯行，原審因而為被告此部分無罪
    之諭知，核無不合。檢察官上訴仍執前詞，認被告應成立竊
    盜及以不正方法由自動付款設備取得他人財物罪，核無理由
    ，應該駁回。
據上論斷，應依刑事訴訟法第368條，判決如主文。
本案經檢察官蔡薰慧到庭執行職務。
中　　華　　民　　國　　96　　年　　 9　　月　  21　　日
　　　　　　　　　刑事第十二庭審判長法　官   蔡永昌
　　　　　　　　　　　　　　　　　  法　官   王梅英
　　　　　　　 　 　　　　　　　　　法　官   陳榮和
以上正本證明與原本無異。
不得上訴。
                                    書記官   林吟玲
中　　華　　民　　國　　96　　年　　 9　　月　  21　　日
附表：
┌──┬───┬────┬────┬────┬───────┬───┐
│編號│被害人│失竊時間│地    點│遭竊方法│  失 竊 財 物 │查得贓│
│    │      │        │        │        │              │物    │
├──┼───┼────┼────┼────┼───────┼───┤
│ 一 │甲○○│95年9月2│在臺北縣│徒手竊取│國民身分證、健│國民身│
│    │      │0日凌晨 │中和市南│機車置物│保卡、行照、駕│分證1 │
│    │      │某時    │勢角夜市│箱內財物│照各1張、金融 │張    │
│    │      │        │附近    │        │卡合計2張、信 │      │
│    │      │        │        │        │用卡共計5張、 │      │
│    │      │        │        │        │現金新臺幣（下│      │
│    │      │        │        │        │同）4,000元、 │      │
│    │      │        │        │        │行動電話1支、 │      │
│    │      │        │        │        │鑰匙1串等物。 │      │
├──┼───┼────┼────┼────┼───────┼───┤
│ 二 │丁○○│95年9月2│臺北縣新│強行扳開│行照、駕照國民│國民身│
│    │      │6日下午4│店市烏來│機車置物│身分證、健保卡│分證、│
│    │      │時許    │山區某地│箱後，竊│各1張、現金1,0│健保卡│
│    │      │        │        │取其內財│00元、行動電話│各1 張│
│    │      │        │        │物      │1支。         │      │
├──┼───┼────┼────┼────┼───────┼───┤
│ 三 │辛○○│95年9月2│臺北縣新│徒手竊取│國民身分證、健│尋獲國│
│    │      │6日下午4│莊市中平│機車置物│保卡各1張、機 │民身分│
│    │      │時許    │路82巷內│箱內財物│車行照及駕照各│證、健│
│    │      │        │        │        │1張、黑色皮夾1│保卡各│
│    │      │        │        │        │只。          │1張   │
├──┼───┼────┼────┼────┼───────┼───┤
│ 四 │癸○○│95年10月│臺北縣新│利用不明│駕照、健保卡、│駕照、│
│    │      │6日晚間 │店市大坪│工具撬開│信用卡各1張、 │健保卡│
│    │      │10時許  │林某地  │機車置物│金融卡合計3張 │各1 張│
│    │      │        │        │箱後，竊│。            │      │
│    │      │        │        │取其內財│              │      │
│    │      │        │        │物      │              │      │
├──┼───┼────┼────┼────┼───────┼───┤
│ 五 │乙○○│95年10月│臺北縣新│徒手竊取│黑色背包、皮夾│國民身│
│    │      │8日下午2│店市平廣│機車置物│各1只、國民身 │分證、│
│    │      │時許    │路60號附│箱內財物│分證、健保卡、│健保卡│
│    │      │        │近      │        │、金融卡、機車│、自小│
│    │      │        │        │        │駕照、自小客車│客車駕│
│    │      │        │        │        │駕照各1張、機 │照各1 │
│    │      │        │        │        │車行照合計2張 │張    │
│    │      │        │        │        │、現金2,500元 │      │
│    │      │        │        │        │、名片夾1個。 │      │
├──┼───┼────┼────┼────┼───────┼───┤
│ 六 │戊○○│95年10月│臺北縣新│強行扳開│國民身分證、健│國民身│
│    │      │9日下午 │店市烏來│機車置物│保卡、機車駕照│分證、│
│    │      │3時許   │山區某地│箱後，竊│各1張、現金2,8│健保卡│
│    │      │        │        │取其內財│00元。        │、機車│
│    │      │        │        │物      │              │駕照各│
│    │      │        │        │        │              │1 張  │
├──┼───┼────┼────┼────┼───────┼───┤
│ 七 │壬○○│95年10月│臺北縣新│強行扳開│國民身分證、健│國民身│
│    │      │9日下午3│店市烏來│機車置物│保卡、機車駕照│分證、│
│    │      │時許    │山區某地│箱後，竊│、金融卡各1張 │健保卡│
│    │      │        │        │取其內財│、現金1,000元 │、機車│
│    │      │        │        │物      │。            │駕照各│
│    │      │        │        │        │              │1 張  │
├──┼───┼────┼────┼────┼───────┼───┤
│ 八 │丙○○│95年10月│臺北縣新│利用不明│國民身分證、健│國民身│
│    │      │12日中午│店市安華│工具撬開│保卡、郵局及兆│分證、│
│    │      │12時許  │路28之1 │機車置物│豐銀行金融卡、│健保卡│
│    │      │        │號巷口附│箱後，竊│帆布工會會員卡│各1 張│
│    │      │        │近      │取其內財│、駕照、行照各│      │
│    │      │        │        │物      │1張。【兆豐銀 │      │
│    │      │        │        │        │行帳戶另遭盜領│      │
│    │      │        │        │        │18,000元】    │      │
├──┼───┼────┼────┼────┼───────┼───┤
│ 九 │庚○○│95年10月│臺北縣新│強行扳開│側背包、國民身│國民身│
│    │      │13日上午│店市中正│機車置物│分證、健保卡、│分證、│
│    │      │11時許  │路附近  │箱後，竊│駕照、金融卡各│健保卡│
│    │      │        │        │取其內財│1張、現金200元│、駕照│
│    │      │        │        │物      │。            │各1 張│
├──┼───┼────┼────┼────┼───────┼───┤
│ 十 │葉政霖│不詳    │臺北縣新│徒手竊取│經警通知及原審│國民身│
│    │      │        │店市某地│機車置物│法院檢察署傳喚│分證、│
│    │      │        │        │箱內財物│，均未到庭說明│駕照各│
│    │      │        │        │        │。            │1 張  │
└──┴───┴────┴────┴────┴───────┴───┘
